臺灣高等法院刑事判決
111年度上訴字第3563號
上  訴  人  
即  被  告  陳德富

送達代收人  陳霈瑾
選任辯護人  羅健瑋律師
上列上訴人因違反毒品危害防制條例案件，不服臺灣新北地方法
院110年度訴字第976號，中華民國111年7月20日第一審判決（起
訴案號：臺灣新北地方檢察署110年度偵字第20070號），提起上
訴，本院判決如下：
    主  文
上訴駁回。
    事  實
一、陳德富知悉甲基安非他命係毒品危害防制條例列管之第二級毒
    品，依法不得販賣、持有，竟意圖營利，基於販賣第二級毒品
    甲基安非他命之犯意，利用其所持用、未扣案之APPLE廠牌
    、Iphone10型號空機1支（下稱甲手機）插入扣案之門號000
    0000000號SIM卡1張為聯絡工具，以如附表一編號1至5所示
    交易時間、地點、價格、毒品種類與數量、方式，將第二級
    毒品甲基安非他命販賣予陳昱廷而完成交易。嗣於民國110
    年5月16日18時25分許，經警持臺灣新北地方檢察署（下稱
    新北地檢署）檢察官核發之拘票及臺灣新北地方法院核發之
    搜索票，前往陳德富位在在新北市○○區○○路000巷00號0樓之
    住所執行拘提及搜索，當場扣得其所有之甲基安非他命2包(
    起訴書誤載為「3包」，應予更正，驗餘淨重合計0.674公克
    )、大麻1包(驗餘淨重0.306公克)、針筒1支，以及APPLE廠
    牌、Iphone12型號（含前述門號之SIM卡）手機1支（下稱乙
    手機），而查悉上情。
二、案經新北市政府警察局永和分局（下稱永和分局）報請新北
    地檢署檢察官偵查起訴。
    理  由
一、本判決以下所引具傳聞性質之各項供述證據，經本院於審理
    期日調查證據時提示並告以要旨後，未據當事人於言詞辯論
    終結前就證據能力部分有所異議，經審酌該言詞陳述或書面
    陳述作成時之情況，該等證據並無違背法定程序取得或顯不
    可信之情形，以之作為證據均屬適當，依據刑事訴訟法第15
    9條之5規定，自應認為均有證據能力。其餘認定事實所引用
    之非供述證據，並無證據證明係公務員違背法定程序所取得
    ，且就本案待證事項復具有相當關連性，亦無刑事訴訟法第
    159條之4顯有不可信之情況與不得作為證據之情形，復經本
    院於審理期日依法進行證據之調查、辯論，依同法第158條
    之4規定之反面解釋，亦均應有證據能力。
二、認定犯罪事實所憑之證據及理由：
　　被告於本院審理中固坦承附表一編號1 至5 的時間、地點，
    確有交付甲基安非他命給陳昱廷，並且收取金錢，附表二所
    示也確實是跟陳昱廷的LINE對話紀錄內容等事實(本院卷第9
    9頁)，但矢口否認是販賣，辯稱：我是幫陳昱廷去購買安非
    他命，我跟上游購買的時候，才會幫陳昱廷一起購買，是幫
    助施用云云。惟查：
　㈠被告確有持甲手機（含上述門號之SIM卡）與陳昱廷聯繫，並
    於附表一編號1至5「交易時間」、「交易地點」欄所示時、
    地，交付陳昱廷如附表一編號1至5「交易毒品之種類與數量
    」所示數量之第二級毒品甲基安非他命，及取得如附表一編
    號1至5「交易價格」欄所示金錢。嗣經警持拘票、搜索票，
    執行拘提及搜索，並查扣如事實欄一所示甲基安非他命2包
    、大麻1包、針筒1支、乙手機等事實，前亦據被告於原審準
    備程序時坦認在卷（見原審卷第83至85頁），此核與證人即
    買家陳昱廷於偵查中、原審審理時之證述（見新北地檢署11
    0年度偵字第20070號卷〈下稱偵卷〉一第138至140頁；原審卷
    第144至168頁）大致相符，並有自願受搜索同意書、原審11
    0年度聲搜字第812號搜索票、永和分局搜索扣押筆錄、扣押
    物品目錄表、扣押物品收據、新北地檢署檢察官110年度他
    字第3186號拘票暨報告書各1份、暱稱「無名阿德Mas」之通
    訊軟體LINE（下稱LINE）主頁及照片庫照片（編號2至6）5
    張、遠東國際商業銀行（下稱遠東商銀）臺幣/外幣/信託開
    戶總約定書、身分證、駕照影本共1份（見偵卷一第47至60
    、65至67、103至104頁），及如附表一編號1至5「證據」欄
    所示資料在卷可證，復有查扣如事實欄一所示前揭物品在案
    可佐，此部分事實首堪認定。
　㈡證人陳昱廷於偵查中已明確證稱：我是在網路上認識被告有
    一段時間了，才知道被告那裡有甲基安非他命，我都是用LI
    NE和被告聯繫購買甲基安非他命，被告的LINE暱稱是「無名
    阿德Mas」，我和被告用LINE聯繫後，就會開車到被告指定
    地點或被告居住處所樓下進行交易，價金部分我大多是匯款
    ，偶而用現金支付：①109年10月15日至17日之LINE對話紀錄
    (編號10至18)中，「一冰棒」是指要向被告購買1公克甲基
    安非他命，我是用現金交付新臺幣（下同）2,200元給被告
    ，該次對話中「你裝兩個」是因為原本我要買1公克甲基安
    非他命，但被告自己裝錯，裝了2公克甲基安非他命，所以
    我事後有再補錢給被告。②109年11月14日至16日之LINE對話
    紀錄(編號21至25)中，「可以去拿？」、「我拿菸跟水個一
    」是指要購買甲基安非他命及G水，「菸」也是甲基安非他
    命的代稱，當時在被告居住處所樓下，被告拿1公克甲基安
    非他命及G水給我，「我專了4900」是指我後來於109年11月
    14日23時20分許，轉帳4,900元到被告遠東商銀帳戶，這包
    含我於109年10月16日多拿1公克甲基安非他命的錢。③109年
    12月3日至7日之LINE對話紀錄(編號26至32)中，「HIHI明天
    可以跟你拿一包？」是指我要向被告購買1公克甲基安非他
    命，「我在小七前面」是指約定交易地點在鬍鬚張隔壁的統
    一便利商店，該地點是在臺北市中正區忠孝東路2段捷運善
    導寺站附近，當時被告交付1公克甲基安非他命給我，交易
    時間是109年12月4日17時30分左右，我後來於109年12月7日
    19時19分許轉帳2,200元至被告遠東商銀帳戶。④110年1月15
    日之LINE對話紀錄(編號37至39)中，「可以下班去拿？」是
    指我要向被告購買1公克甲基安非他命，「○○區○○路○○巷○○
    弄○○號」是指我有問被告去他家走哪一條路比較快，他就有
    告訴我他家的詳細地址，交易時間是109年1月15日20時3分
    左右，價格是2,200元。⑤110年1月27日至28日之LINE對話紀
    錄(編號41至45)中，「Hi我明天跟你調一個好嗎，去公司跟
    你拿」是指我要向被告購買1公克甲基安非他命，被告說他
    人在臺北市○○區○○○路0段000巷00號的育達商職附近，「在1
    01了，我三分鐘到」是指本次交易時間是於109年1月28日11
    時到12時之間；我於110年1月28日19時59分許，有轉帳2,40
    0元至被告遠東商銀帳戶，但是此次甲基安非他命的價金應
    該是2,200元，多餘200元部分可能是我之前少轉帳的錢補給
    被告，「好像有些濕濕的」，是指我向被告反應這次購買的
    甲基安非他命品質有點潮濕等語（見偵卷一第138至140頁）
    。依上開證人於偵查中所證述之情節，證人陳昱廷關於係向
    被告購買毒品、交易方式、暗語係有關購買毒品的事宜等情
    ，均甚為清楚明確，並無任何關於與被告上訴意旨所辯，係
    幫證人陳昱廷購買毒品之情事存在。再證人陳昱廷所證述之
    情節，復有如附表二被告與證人陳昱廷間LINE對話紀錄內容
    可以佐憑，已足以證明證人陳昱廷於附表一所載之各次，均
    確係向被告購買毒品無疑。況被告亦坦承確有如附表二所示
    ，交付毒品與證人陳昱廷，並向證人陳昱廷收受交付毒品代
    價之款項，亦已如上述。是本件被告於附表一所示各次行為
    ，確係販賣毒品予證人陳昱廷並完成交易，而非幫助證人陳
    昱廷施用，事證明確，堪予認定。
　㈢被告雖以前詞置辯，惟查：
　⒈被告於警詢、偵查及原審羈押訊問時皆供稱：卷附編號10至1
    8之LINE對話紀錄中，「一冰棒」是指陳昱廷聯繫我要購買
    水晶燈條1支，「你今天盒內是一份還是兩份？」是指我問
    陳昱廷裡面是1包燈條還是2包燈條，陳昱廷回答說是2包；
    卷附編號21至25之LINE對話紀錄中，「我拿菸跟水個一」是
    指陳昱廷要跟我拿1包香菸跟1罐水，「老大你又忙到忘了偶
    ！」的意思是陳昱廷工作上買燈具的錢還沒給我，我提醒他
    還款。「我專了」、「4900」的意思是陳昱廷要轉買2組燈
    具的錢給我；卷附編號26至32之LINE對話紀錄，並非我與陳
    昱廷聯繫購買毒品事宜，其中「HIHI明天可以跟你拿一包？
    」是指買燈具1包，「你有太忙了喔」、「我立刻轉」等意
    思是指陳昱廷買燈具的錢又忘記給我；卷附編號37至39之LI
    NE對話紀錄，並非我與陳昱廷聯繫購買毒品事宜，其中「可
    以下班去拿？」是指陳昱廷下班找我買燈具，因為陳昱廷在
    做導演，所以需要各種燈光，他這次是拿吊燈；卷附編號41
    至48之LINE對話紀錄，是我與陳昱廷聯繫購買燈具的內容，
    其中「Hi我明天跟你調一個好嗎，去公司跟你拿」的意思，
    是指陳昱廷跟我買1個壁燈，而「好像有些濕濕的」、「這
    一次本來就比較濕」等意思，就是指燈具的接骨上要鎖螺絲
    ，要用到潤滑油，所以才濕濕的，至於「我可不想被當成頭
    」的「頭」，是指「領頭羊」，亦即我賣的燈具是臺灣的先
    驅，沒有人賣的燈具跟我一樣等語（見偵卷一第12至17、14
    9至150、162頁）。然於偵查中又供稱：我跟陳昱廷並非購
    買燈具的關係，我跟陳昱廷是一起購買甲基安非他命，陳昱
    廷會請我幫他買甲基安非他命，但是陳昱廷並不認識我的毒
    品上游，他是請我幫他買，他會把錢給我，因為他一直拜託
    我，所以我才幫他，數量每次不一定，我每次去買都是買陳
    昱廷要的數量加上我自己要購買的數量一起買等語。互核被
    告前揭供述內容，對於陳昱廷究係向其購買燈具，抑或是一
    起合資購買毒品，前後已有不一，更與證人陳昱廷於偵查中
    之證述迥異，是被告所辯已難盡信。　　
　⒉再依被告與陳昱廷間如附表二所示之LINE對話紀錄內容，均
    係陳昱廷向被告表示欲購買之毒品數量，雙方再進一步約定
    交付的時間、地點，之後由陳昱廷以現金或匯款方式給付對
    價，然均未見二人談論任何有關陳昱廷請託被告幫忙購買毒
    品或合資購買毒品之內容；而證人陳昱廷於偵查中作證時，
    亦未曾提及任何與被告間有請託代購或合資購買毒品之情事
    。參以證人陳昱廷於偵查及原審審理時證稱：被告是我的毒
    品來源，因為我沒有什麼管道，所以就問被告會不會有毒品
    ，就我所知向被告取得甲基安非他命之價格，是比市價便宜
    ，但我不懂品質跟價格，也不確定為何會比市價便宜，會請
    被告若有去買毒品的話，就幫我買，但我不知道被告什麼時
    候會去買毒品，所以就會問被告大概何時去拿毒品，若被告
    沒有去買毒品的話，也沒關係等語（見偵卷一第138頁；原
    審卷第146至148、166至168頁），亦與被告於偵查中供承陳
    昱廷並不認識其毒品來源一節相符，可見證人陳昱廷無從知
    悉被告取得毒品之來源，被告亦係獨自取得甲基安非他命後
    提供予陳昱廷，而阻斷陳昱廷與毒品提供者之聯繫管道。換
    言之，不論陳昱廷提出關於交易時間或毒品數量之需求，被
    告均能加以滿足，益徵被告自己即為陳昱廷之毒品來源，並
    於如附表一編號1至5所示時、地，以如附表一編號1至5所示
    價格、毒品數量，販賣毒品予陳昱廷，而以一己之力完遂毒
    品交易。
　⒊復觀諸附表二所示LINE對話內容摘要，可知被告與陳昱廷間
    所採毒品交易模式，係陳昱廷提出要約後，雙方約定交付毒
    品之時間、地點，由被告交付毒品，陳昱廷給付價金，與一
    般買賣毒品情形相符，反與一般合資或幫忙購買毒品，理應
    論及出資比例、如何分配、確認分得之物與出資比例相符、
    或須向上游確認毒品供應無虞，始約定後續交付細節等情有
    所不同，是被告所辯與常情不符，難以採信。又被告曾向陳
    昱廷表示不要跟別人說是向其拿毒品，不想被當成頭等語，
    固有卷附LINE對話紀錄編號48擷圖可查（見偵卷一第88頁）
    ，辯護人雖以此主張被告僅是幫忙陳昱廷拿取毒品云云；然
    而，被告曾於偵查中供稱「我可不想被當成頭」的「頭」是
    指「領頭羊」，亦即其賣的燈具是臺灣的先驅，沒有人賣的
    燈具跟其一樣等語（見偵卷一第150頁），此與辯護人前揭
    主張相歧異，是辯護人為被告所辯尚非可信。至於辯護人雖
    另稱：被告有穩定工作及收入，無須藉由販毒牟利云云，然
    衡諸常情，有無固定工作及收入來源，與是否販毒之間並無
    必然關係，是其所辯，仍不足為採。　　
　㈣證人即買家陳昱廷雖於原審審理時證稱：被告是我朋友，有
    時在電話上或捷運上遇到被告，就會閒聊施用毒品的事情，
    因為我沒有什麼管道，所以就會問被告會不會有甲基安非他
    命，如果被告有去拿甲基安非他命的話，就請被告幫忙一起
    買第二級毒品甲基安非他命拿給我，我再付錢給被告，但如
    果被告沒有毒品的話也沒關係，被告是基於朋友關係才會幫
    我買甲基安非他命，基本上我都是請被告幫伊調毒品後，我
    再去拿等語（見原審卷第146至151、155、166至168頁）。
    然證人陳昱廷於上揭在原審審理時之證述內容，與上述在偵
    查中所證述之內容，已有重大不符合之歧異存在。再勾稽卷
    附LINE對話紀錄所顯示對話內容，與證人陳昱廷於偵查中所
    述情節概屬吻合，另參以證人陳昱廷於偵查中也能合理說明
    「一冰棒」、「你裝兩個」、「可以去拿？」、「我拿菸跟
    水個一」、「我專了4900」、「HIHI明天可以跟你拿一包？
    」、「我在小七前面」、「可以下班去拿？」、「○○區○○路
    ○○巷○○弄○○號」、「Hi我明天跟你調一個好嗎，去公司跟你
    拿」、「在101了，我三分鐘到」、「好像有些濕濕的」此
    等與常人生活經驗有異之特殊用語之意思。又衡以證人陳昱
    廷上揭於偵查中證述內容距離案發時間較近、記憶應較明確
    ，且其所述均曾提及請被告幫忙購買毒品等事宜；然而卻於
    原審審理中附和被告辯解之詞，改口稱請被告幫忙拿毒品，
    顯然可見，證人陳昱廷於原審審理中所為之證述，係為迴護
    被告辯解之詞，自不足採信，而應以偵查中所證述之情節，
    較合於事實。況且，證人陳昱廷於原審審理時雖另稱，其二
    人用LINE聯繫之前，即已達成其委託被告拿取毒品之合意云
    云。惟苟確係如此，則證人陳昱廷又何須再於LINE對話中向
    被告確認可否拿毒品及約定交付時間、地點等細節？由是顯
    見證人陳昱廷於原審審理中所證述之情節，均與常情有違，
    自不足為被告有利之證明。是被告及其辯護人上訴意旨辯稱
    ：原判決以證人陳昱廷於偵查中之證詞與證人陳昱廷於原審
    審理時之證述内容間互有歧異云云，並非合理。實則，證人
    陳昱廷於原審審理中所為證述係補充其於偵查中受限於筆錄
    問答而無法呈現之真實情況，與其在偵查中證詞並無扞格或
    矛盾之處：原判決認證人陳昱廷於偵查中之證詞與證人陳昱
    廷於前揭審理時之證述内容間，雖有不同，惟其不同之處並
    非原判決所認「互有歧異」，而應認係證人陳昱廷於審理中
    經交互詰問之程序後，反而於審理中呈現更多、更完整之案
    件事實。偵查中之檢、警，於偵辦證人陳昱廷涉犯罪行（即
    施用二級毒品）時，並不會去考量、亦無需去考量證人陳昱
    廷取得施用之二級毒品之方式，究竟是毒品來源（即本件被
    告陳德富）「販賣」予證人陳昱廷，抑或是被告「幫助施用
    」而代證人陳昱廷取得施用之毒品。然而上開所述檢、警漏
    未考量毒品上游交付毒品之犯意（販賣或合資購買）之差別
    ，即造成檢、警在製作調查筆錄、訊問筆錄時所提問題之差
    異，致使檢、警在製作證人陳昱廷之筆錄時，不會設計相關
    問題以釐清毒品上游係基於何種程度之犯意來交付毒品予證
    人陳昱廷，又因證人陳昱廷對於「販賣」與「幫助施用」間
    之差異，毫不了解，致使證人陳昱廷在製作筆錄時對於檢、
    警所為提問，均係隨提問内容答覆，而均以買賣毒品來定位
    被告與證人陳昱廷間之交付毒品之關係。換言之，檢、警預
    設係被告販賣毒品予證人陳昱廷，儘管雙方間交付毒品僅係
    「合資購買」、「受託取得毒品以供己施用而已，對於法律
    素人之證人陳昱廷而言，其當然會受到檢、警不當預設所為
    提問之影響，而將被告交付毒品予證人陳昱廷之犯行定調為
    「販賣」，而非「合資購買」。原判決漏未考量前開所述資
    訊落差、法律知識落差、檢警地位與證人間地位之落差，忽
    略證人陳昱廷並不了解「販賣」與「合資購買」在論罪上差
    異極大之前提，參證人陳昱廷在逮捕後極其惶恐，而易受檢
    警筆錄問題設定範圍限制之影響，逕認證人陳昱廷於偵查中
    及審理中供述歧異，實屬速斷云云，無非均係徒憑己意曲解
    之詞，與上述客觀證據不符，並無理由。
　㈤被告及其辯護人上訴意旨又辯稱：原判決以卷附LINE對話紀
    錄所顯示對話内容，與證人陳昱廷於偵查中所述情節概屬吻
    合；又以證人陳昱廷能以與常人生活經驗有異之特殊用語與
    被告約定交付毒品細節，而認證人陳昱廷顯無於事前委託被
    告代為購毒等。然而，原判決此部分認定顯有速斷 '並非合
    理之疑義：因被告與證人陳昱廷間確實有卷附LINE對話紀錄
    之對話内容，故證人陳昱廷於偵查中所述情節當然能與前開
    對話内容吻合，此乃自然之理，要無以此為不利被告之認定
    。另參證人陳昱廷於審理中證述與被告間在捷運巧遇後委請
    被告代為取得毒品之事，此部分證述之内容因係被告與證人
    陳昱廷面對面接觸時所為互動，當無需另於之後的LINE對話
    中重新再現兩人碰面談論委請被告代為取得毒品之事，衡諸
    常理，當然係證人陳昱廷憑藉與被告早已談妥之事，在特定
    時機直接向被告以如卷附LINE對話紀錄之對話内容來相約見
    面交付毒品。承上，此乃證人陳昱廷能合理說明「一冰棒」
    、「你裝兩個」、「可以去拿？」、「我拿菸跟水個一」、
    「我專了4900」、「HIHI明天可以跟你拿一包？」、「我在
    小七前面」、「可以下班去拿？」、「○○區○○路○○巷○○弄○○
    號」、「Hi我明天跟你調一個好嗎，去公司跟你拿」、「在
    101了，我三分鐘到」、「好像有些濕濕的」此等與常人生
    活經驗有異之特殊用語之唯一解釋，換言之，若非被告與證
    人陳昱廷間確實有發生在先之巧遇事件，且於先前巧遇時論
    及合資購買之事，如何能以前開與常人生活經驗有異之特殊
    用語與被告準確溝通交付毒品之事。不惟如此，原判決又以
    「證人陳昱廷再於LINE對話中向被告確認可否拿毒品及約定
    交付時間、地點等細節」之情，認定證人陳昱廷於審理時另
    稱其二人用LINE聯繫之前，即已達成其委託被告拿取毒品之
    合意之證述「有違常情」。實則，被告與證人陳昱廷確實於
    二人用LINE聯繫交付時、地等事之前，即已達成其委託被告
    拿取毒品之合意，雙方間之所以會另以LINE對話中向被告確
    認可否拿毒品及約定交付時間、地點等細節，無非就是雙方
    在約定前再次確認本次可以交付的數量及價錢，才會在雙方
    見面交付前再以LINE對話確認細節，原判決以偏頗觀點解釋
    被告與證人陳昱廷在面交前又還另以LINE對話確認細節，認
    定被告與證人陳昱廷並無於交付前達成委託被告拿取毒品之
    合意，顯非合理。原判決漏未考量證人陳昱廷係一法律素人
    ，證人陳昱廷並不知悉販賣與合資購買間之差異，故而未於
    偵查中將雙方以LINE討論交付毒品細節前、雙方早已談妥由
    被告受託代證人陳昱廷取得毒品之事實供出，此可觀證人陳
    昱廷偵查中之筆錄之問答，顯見偵查中之檢警從未詢間證人
    陳昱廷是否有與被告合資購買、委託被告代其取得毒品之歷
    史，而僅詢問證人陳昱廷係「如何向被告購買毒品」，致使
    證人陳昱廷在偵查中之供述範圍受限於檢警之提問，造成本
    件被告遭起訴販賣之不利結果。實則，證人陳昱廷於審理中
    交互詰問所為證述内容，僅是補充偵查中未經檢、警詢問而
    未經呈現之真實情況而已，並非證人陳昱廷前後證述不一，
    原判決逕自以證人陳昱廷於偵查及審理中證述互有歧異而不
    採信證人陳昱廷所為「被告僅是受託取得毒品」之證述，難
    令被告信服，本件被告所為犯行係屬受託取得毒品之幫助施
    用云云。惟證人陳昱廷在原審審理時所之證述內容，與在偵
    查中所證述之內容，已有上述重大不符合之歧異，且證人陳
    昱廷在偵查中之證述，亦能明確指出附件二所示與被告之間
    LINE對話紀錄用語之意思，更明確證稱係向被告購買毒品，
    全無被告上訴意旨所辯係委由被告代購毒品之詞，又與被告
    所自認確有交付毒品給證人陳昱廷，並向證人陳昱廷收取款
    項之事實相符，自足以證明證人陳昱廷在偵查中所證述之情
    節，確係屬實。按行為人接受買方提出購買毒品之要約並收
    取交易價金後，以己力單獨與賣方連繫買賣而直接將毒品交
    付買方，自己完成買賣之交易行為，阻斷毒品施用者與毒品
    提供者間聯繫管道，藉以維持其本身直接與買方毒品交易之
    適當規模，縱使其所交付之毒品係另向上游毒販所購得，然
    其調貨交易行為仍具有以擴張毒品交易以維繫自己直接為毒
    品交易管道之模式，自屬販賣行為(最高法院109年度台上字
    第4409號判決意旨參照)。本件證人陳昱廷亦於原審審理時
    明確證稱，因為我沒有管道拿毒品等語(原審卷第146頁)，
    而被告於本院審理中亦供稱，證人陳昱廷沒有門路拿毒品，
    因為證人陳昱廷不認識那個人等語(本院卷第99至100頁)，
    是依上可證，縱使被告所交付之毒品係另向上游毒販所購得
    ，然被告與證人陳昱廷之間的交易行為模式，仍具有以擴張
    毒品交易以維繫自己直接為毒品交易管道之事實，自屬販賣
    行為。是被告及其辯護人上開上訴意旨所辯，被告所為係幫
    助施用云云，亦無理由。
　㈥政府為維護人民健康及社會秩序，對於非法販賣毒品之行為
    查緝甚嚴，非可公然為之，可知毒品來源之取得並非易事。
    況甲基安非他命屬且有其獨特之販售通路及管道，復無公定
    價格，容易增減分裝之份量及純度，而每次買賣之價量，可
    能隨時依雙方關係深淺、資力、需求量及對行情之認知、來
    源是否充裕、查緝鬆嚴、購買者被查獲時供述購買對象之可
    能風險評估等，而異其標準，非可一概而論。故凡為販賣之
    不法勾當者，茍無利可圖，應無甘冒查緝法辦重刑之危險，
    平白無端為該買賣之工作，是販賣之利得，誠非固定，縱使
    販賣之人從價差或量差中牟利方式雖異，其意圖營利之非法
    販賣行為仍屬同一。本案雖因被告否認販賣甲基安非他命犯
    行，致無從知悉其實際利得若干，且被告辯稱僅係幫忙購買
    甲基安非他命，並無販賣毒品之主觀犯意云云。然證人陳昱
    廷於偵查中業已明確證稱向被告購買毒品，並未提及與被告
    合資或請託購買毒品等情，有如前述，復觀諸附表二所示被
    告與陳昱廷間之LINE對話內容摘要，陳昱廷詢問被告欲購買
    之毒品數量時，雙方即直接約定交付毒品時間、地點，陳昱
    廷毋庸親自與被告之毒品上游磋商、議價，實際上亦無從與
    該毒品上游面對面進行磋商、議價、交貨、付款之交易行為
    ，則衡諸被告與陳昱廷僅是一般朋友，並無特殊情誼或至親
    關係，復考量毒品交易屬隱密性犯罪，以及毒品精確數量、
    純度非經精密檢驗無從得知之特殊性，尤以甲基安非他命物
    稀價昂，被告係為一智識正常、具有社會經驗之成年人，倘
    於經手毒品上下游之交易時未從中賺取數量、純度或價差利
    益（含因介紹或促成毒品買主與毒品上游之生意，而獲毒品
    上游同意得以降低被告之調貨成本），抑或分得些許毒品施
    用（含自行留用或毒品上游或毒品買主分一些毒品予被告之
    情形），缺乏利潤可圖，要無可能平白甘冒法律之重典處罰
    ，不惜耗費諸多時間、勞力奔走交付毒品及收取價金，甚至
    被告尚有先行墊付陳昱廷購買毒品款項之舉，而須承擔陳昱
    廷可能無法償還之不利益。再則，被告仍可選擇與陳昱廷相
    約一同向毒品上游購買各自所需之毒品數量，並由陳昱廷自
    行向毒品上游洽購所需毒品，實無必要在無關自身利益之情
    形下，貿然承擔與陳昱廷相約見面交貨之際當場為警查獲，
    或於攜帶毒品至約定交易地點途中為警攔查之風險。據上所
    述，參諸一般交易常態，並斟酌被告阻斷陳昱廷接觸其他可
    能取得毒品之管道，另單獨掌握與陳昱廷交易時關於毒品價
    金、數量等買賣必要之點之重要訊息，更親自費時費力經手
    交付毒品及收取購毒價款，復與陳昱廷無特殊交情，亦非至
    親關係，實難認被告之本案犯行，係不計成本、無畏曝露在
    高度風險下，單純幫陳昱廷取得毒品或彼此合資購買毒品，
    毫無營利之意圖。由是堪認被告自行接受陳昱廷之要約而允
    為販賣，向上游購買毒品，再轉賣給證人陳昱廷，並自行收
    售價金及交付毒品，完成毒品買賣之交易行為，雙方確有交
    易之對價關係，則被告應有牟利之意圖節，亦可認定。
　㈦綜上所述，本案被告及其辯護人上訴意旨所辯，均無非是事
    後卸責之辯解，與事實不符，均不足為採信，被告所犯各次
    犯行明確，均堪予認定，自應依法論科。
三、論罪科刑：
  ㈠核被告就附表一編號1至5所為，均係犯毒品危害防制條例第4
    條第2項販賣第二級毒品罪。被告各次販賣前持有第二級毒
    品甲基安非他命之低度行為，各為販賣第二級毒品甲基安非
    他命之高度行為所吸收，均不另論罪。惟被告所犯如附表一
    編號1至5所示之罪，犯意各別，行為互殊，時間有差，係數
    行為，自應分論併罰之。
  ㈡販賣第二級毒品之法定刑為無期徒刑或10年以上有期徒刑，
    得併科1,500萬元以下罰金，罪刑至為嚴峻；而刑事審判旨
    在實現刑罰權之分配正義，故法院對有罪被告之科刑，應符
    合罪刑相當之原則，使輕重得宜，罰當其罪，以契合社會之
    法律感情，此所以刑法第57條明定科刑時應審酌一切情狀，
    尤應注意該條所列10款事項以為科刑輕重之標準，並於同法
    第59條賦予法院以裁量權，如認「犯罪之情狀可憫恕，認科
    以最低度刑仍嫌過重者，得酌量減輕其刑」，俾使法院就個
    案之量刑，能斟酌至當。而刑法第59條規定所謂「犯罪之情
    狀」，應審酌其犯罪有無可憫恕之事由，即有無特殊之原因
    與環境，在客觀上足以引起一般同情，以及宣告法定低度刑
    ，是否猶嫌過重等，以為判斷（最高法院38年台上字第16號
    、45年台上字第1165號、51年台上字第899號判例參照）。
    本件被告販賣如附表一編號1至5所示第二級毒品甲基安非他
    命予陳昱廷，所為當無可取，然被告販賣毒品之數量、金額
    均非甚鉅，藉此所獲致之利益實屬有限，其犯罪情節尚與販
    售毒品上游集團嚴重危害社會治安之情形迥異，其犯罪程度
    相較而言，顯屬輕微，原審判決斟酌上情，就其販賣第二級
    毒品部分，認為應適用之法定刑實屬情輕法重，衡其犯罪情
    狀在客觀上顯非不可憫恕，依客觀之犯行與主觀之惡性二者
    加以考量犯罪情狀，而就被告所為如附表一編號1至5所示販
    賣第二級毒品犯行，均依刑法第59條之規定酌減其刑，因本
    件係被告為自己利益上訴之案件，自仍應予以維持。
四、沒收部分：
  ㈠犯第4條至第9條、第12條、第13條或第14條第1項、第2項之
    罪者，其供犯罪所用之物，不問屬於犯罪行為人與否，均沒
    收之，毒品危害防制條例第19條第1項定有明文。至該條雖
    未併予規定應追徵價額，惟刑法第11條前段既明定本法總則
    於其他法律有刑罰、保安處分或沒收之規定者，亦適用之，
    及同法第38條第4 項亦規定法院諭知沒收供犯罪所用之物，
    於全部或一部不能沒收或不宜執行沒收時，追徵其價額等語
    ，故針對供販賣毒品犯罪所用之物，於全部或一部不能沒收
    或不宜執行沒收時，仍應適用刑法第38條第4項併予諭知追
    徵價額為當。
  ㈡被告於原審準備程序及審理時供稱：是用甲手機搭配扣案門
    號0000000000號SIM卡1張，與陳昱廷聯繫本案毒品交付事宜
    ，之後朋友送給乙手機的空機，所以就將前述門號00000000
    00號SIM卡換到乙手機，只是換機子而已，甲手機的空機目
    前仍正在使用等語（見原審卷第85、172至173頁），則扣案
    乙手機中所插入之門號0000000000號SIM卡1張，係被告所有
    ，且持以與陳昱廷聯繫本案交易毒品犯行之用，爰依毒品危
    害防制條例第19條第1項規定，不問屬於犯罪行為人與否，
    分別隨同於附表三編號1至5所示販賣第二級毒品罪刑項下，
    予以宣告沒收。
  ㈢被告用以與陳昱廷聯繫交易毒品事宜使用之甲手機（空機）1
    支，目前正在使用中，業據被告供承如前，雖未據扣案，仍
    應依毒品危害防制條例第19條第1項之規定，分別隨同於附
    表三編號1至5所示販賣第二級毒品罪刑項下，宣告沒收之，
    並依刑法第38條第4項規定，於全部或一部不能沒收或不宜
    執行沒收時，追徵其價額。
  ㈣犯罪所得，屬於犯罪行為人者，沒收之；前2項之沒收於全部
    或一部不能沒收或不宜執行沒收時，追徵其價額，刑法第38
    條之1第1項前段、第3項定有明文。被告販賣如附表一編號1
    至5所示毒品予陳昱廷，並收取如附表一編號1至5「交易價
    格」欄所示之對價等節，業如前述，均屬其犯罪所得，雖未
    據扣案，仍應依刑法第38條之1第1項前段之規定，分別隨同
    於附表三編號1至5「主文」欄項下宣告沒收，並於全部或一
    部不能沒收或不宜執行沒收時，依同條第3項之規定，追徵
    其價額。
  ㈤扣案之乙手機空機1支，雖屬被告所有，然被告於原審審理中
    供稱與本案無關等語，有如前述，卷內亦無積極證據證明與
    本案犯罪有關，爰不於本案宣告沒收，起訴書聲請沒收乙手
    機空機部分，即難認有理。此外，其餘扣案之白色透明結晶
    、白色結晶粉末各1包、針筒1支，及乾燥植物1包，經送請
    台灣尖端先進生技醫藥股份有限公司（下稱台灣尖端公司）
    鑑驗後，分別檢出含有第二級毒品甲基安非他命（驗餘淨重
    合計0.674公克）、四氫大麻酚（驗餘淨重0.306公克）成分
    ，此有台灣尖端公司110年12月28日台生技藥字第1100445號
    函暨所附毒品證物鑑定分析報告4份及扣案毒品照片3張（見
    原審卷第95至105頁）在卷可佐。惟檢察官於起訴書載明均
    為被告另案施用毒品所用之物，且無證據證明與被告本案販
    賣第二級毒品犯行有關，即無從於本案宣告沒收銷燬，應由
    檢察官於被告施用毒品之案件中另行處理，附此敘明。
五、駁回被告上訴之理由：
　㈠被告及其辯護人上訴意旨所辯不可採之理由，業據指駁如上
    ，原審判決同此認定，以被告所犯事證明確，依法論罪科刑
    及宣告沒收、追徵，認事用法均無違誤。被告上訴意旨否認
    販賣犯行，辯稱係幫助施用，並無理由，自應予以駁回。再
    以被告之行為人責任為基礎，爰審酌被告正值壯年，不思努
    力進取賺取所需，明知甲基安非他命戕害人體身心健康甚鉅
    ，竟貪圖獲利之犯罪動機、目得，漠視法令規定，以上述之
    手段販賣甲基安非他命以牟利，肇生他人施用毒品之惡源，
    影響所及，非僅個人之生命、身體將可能受其侵害，對社會
    風氣及治安亦造成潛在危害，所為實屬不該。再考量被告為
    附表一編號1至5所示販賣甲基安非他命犯行之前，未曾受有
    期徒刑以上刑之宣告，有本院被告前案紀錄表附卷可憑，素
    行尚可。復兼酌被告販賣對象僅有1人，販賣毒品之金額及
    數量並非鉅大，對社會造成之危害尚無從與販賣毒品上游集
    團相提並論及犯後態度，及被告自述係專科畢業之智識程度
    、從事平面設計類相關工作及收入情形、需扶養家人之家庭
    經濟生活狀況等一切情狀後，亦堪認原審判決亦已具體審酌
    刑法第57條所定之一切情狀，而分別就告所犯各次犯行，量
    處如附表三編號1至5「主文」欄所示之刑，量刑亦屬適當。
    又被告所犯附表三編號1至5之罪，犯罪時間集中於109年10
    月至110年1月間，各次販賣毒品金額及所獲利益非鉅，其行
    為同質性及責任非難重複程度較高，經審酌各罪宣告刑總和
    上限等內、外部性界限，兼衡各罪間之犯罪態樣及手段雷同
    、所侵害法益性質相近、責任非難程度不高、犯罪時間較為
    相近，與被告所犯數罪所反應之人格特性，暨權衡各罪之法
    律目的、多數犯罪責任遞減、罪刑相當原則，而為整體評價
    後，亦堪認原審依此已給予較大幅度之減讓，而綜合評價定
    應執行如原審判決主文所示，亦已具體審酌定執行刑時應審
    酌之事項，經核亦屬妥適。被告及其辯護人仍執前詞，主張
    應論以幫助施用毒品，再予以從輕量刑云云，並無理由，自
    應予以駁回。　　
  ㈡至被告及其辯護人上訴意旨另主張，本件被告受託取得毒品
    之數量甚微，且犯後（除遭逮捕後初次調查筆錄外）均坦承
    犯行等情，依刑法第59條酌減其刑行並從輕量刑。又考量被
    告並無任何前科，且有正當職業等情，另為緩刑之宣告，以
    啟自新云云。惟被告就附表一編號1至5所示販賣第二級毒品
    犯行，宣告如附表三編號1至5「主文」欄所示之刑均已逾2
    年，與刑法第74條第1項所定得為緩刑宣告之要件不符，是
    被告及其辯護人此部分上訴意旨之請求，並非有據，亦應併
    予駁回。
據上論斷，應依刑事訴訟法第368條，判決如主文。
本案經檢察官徐千雅提起公訴，檢察官曾俊哲到庭執行職務。
中　　華　　民　　國　　111 　年　　11　　月　　23　　日
                  刑事第十九庭  審判長法　官  曾淑華
                                      法　官  李殷君
                                      法　官  陳文貴
以上正本證明與原本無異。
如不服本判決，應於收受送達後20日內向本院提出上訴書狀，其
未敘述上訴之理由者並得於提起上訴後20日內向本院補提理由書
（均須按他造當事人之人數附繕本）「切勿逕送上級法院」。
                                      書記官  俞妙樺
中　　華　　民　　國　　111 　年　　11　　月　　23　　日
附錄：本案論罪科刑法條全文
毒品危害防制條例第4條
製造、運輸、販賣第一級毒品者，處死刑或無期徒刑；處無期徒
刑者，得併科新臺幣3,000萬元以下罰金。
製造、運輸、販賣第二級毒品者，處無期徒刑或10年以上有期徒
刑，得併科新臺幣1,500萬元以下罰金。
製造、運輸、販賣第三級毒品者，處7年以上有期徒刑，得併科
新臺幣1,000萬元以下罰金。
製造、運輸、販賣第四級毒品者，處5年以上12年以下有期徒刑
，得併科新臺幣500萬元以下罰金。
製造、運輸、販賣專供製造或施用毒品之器具者，處1年以上7
年以下有期徒刑，得併科新臺幣150萬元以下罰金。
前五項之未遂犯罰之。　　
附表一：
編號 買家 交易時間 交易地點 交易價格(新臺幣) 交易毒品之種類與數量 交易方式 證據 備註 1 陳昱廷 109年10月16日13時30分許 臺北市○○區○○○路0段000號前 4,400元 甲基安非他命2公克（含被告多給1公克甲基安非他命） 被告與陳昱廷以LINE聯絡並達成毒品交易合意。雙方遂於左列時間，在左列地點，由被告交付左列毒品，陳昱廷交付左列金錢予被告，而完成交易。 109年10月15日至17日之LINE對話紀錄(編號10至18)1份（見偵卷一第69至73頁） 雙方原約定以2,200元購買1公克甲基安非他命，但因被告多給1公克予陳昱廷（即共2公克），嗣後陳昱廷於附表一編號2「交易方式」欄所示匯款時間，再補足此次交易多給1公克甲基安非他命的費用2,200元。 2 陳昱廷 109年11月14日21時50分至22時許 新北市○○區○○路000巷00弄00號前之被告居處樓下 2,200元  甲基安非他命1公克 被告與陳昱廷以LINE聯絡並達成毒品交易合意。雙方遂於左列時間，在左列地點，由被告交付左列毒品，陳昱廷於109年11月14日23時20分許匯款4,900至被告之遠東商銀帳戶，而完成交易。 109年11月14日至16日之LINE對話紀錄(編號21至25)、陳昱廷轉帳交易明細（編號51）、被告遠東商銀帳戶交易明細各1份（見偵卷一第75至77、90、106頁） 陳昱廷雖匯款4,900元予被告，但此包含左列毒品交易金額2,200元、G水500元（無證據證明含有毒品危害防制條例列管之毒品成分）、被告於附表一編號1多給之1公克甲基安非命2,200元等費用。 3 陳昱廷 109年12月4日17時30分許 臺北市○○區○○○路0段000號統一便利商店華山門市前 2,200元 甲基安非他命1公克 被告與陳昱廷以LINE聯絡並達成毒品交易合意。雙方遂於左列時間，在左列地點，由被告交付左列毒品，陳昱廷於109年12月7日19時19分許匯款2,200元至被告之遠東商銀帳戶，而完成交易。 109年12月3日至7日之LINE對話紀錄(編號26至32)、陳昱廷轉帳交易明細（編號52）、被告遠東商銀帳戶交易明細各1份（見偵卷一第77至80、90、106頁）  4 陳昱廷 110年1月15日20時3分許 新北市○○區○○路000巷00弄00號前之被告居處樓下 2,200元 甲基安非他命1公克 被告與陳昱廷以LINE聯絡並達成毒品交易合意。雙方遂於左列時間，在左列地點，由被告交付左列毒品，陳昱廷交付左列金錢予被告，而完成交易。 110年1月15日之LINE對話紀錄(編號37至39)1份、110年1月15日20時許陳昱廷駕駛車牌號碼0000-00號自用小客車之行車軌跡路線圖（編號55至57）3張、監視器錄影畫面（編號58至59）2張（見偵卷一第83至84、92至94頁）  5 陳昱廷 110年1月28日11時8分許 臺北市○○區○○○路0段000巷00號前 2,200元 甲基安非他命1公克 被告與陳昱廷以LINE聯絡並達成毒品交易合意。雙方遂於左列時間，在左列地點，由被告交付左列毒品，陳昱廷再於110年1月28日19時59分許匯款2,400元至被告之遠東商銀帳戶，而完成交易。 110年1月27日至28日之LINE對話紀錄(編號41至45)、陳昱廷轉帳交易明細（編號54）各1份、陳昱廷於110年1月28日11時許駕駛車牌號碼0000-00號自用小客車之監視器錄影畫面（編號60至63）4張、被告遠東商銀帳戶交易明細1份（見偵卷一第85至87、91、94至96、107頁） 陳昱廷匯款2,400元部分，係包含本次交易金額2,200元，及先前賒欠之200元。 
附表二：被告與陳昱廷間LINE對話紀錄內容：
編號 時間 內容摘要 備註 1 109年10月15日21時22分 陳昱廷：可以跟你拿一冰棒嗎？         明天早上拿？ 即附表一編號1之交易  109年10月15日21時24分 被告：好。       明天見。   109年10月16日11時18分 陳昱廷：我弄一下就出門了。         多少？   109年10月16日11時19分 被告：一樣啊。不過下次就不一       定了。 陳昱廷：怎麼說？ 被告：因為換其他線路了，最近       超得兇。   109年10月16日13時26分 陳昱廷：我在鬍鬚張前。 被告：好。   109年10月16日23時12分 陳昱廷：怎麼了？ 被告：你今天盒內是一份還是兩       份？ 陳昱廷：我還沒回家欸。 被告：你還沒開盒哦？ 陳昱廷：還沒啊，我正要回家。   109年10月16日23時13分 被告：好啦，你開盒後在跟我       說！謝啦。 陳昱廷：好，你裝兩個？   109年10月17日00時33分 被告：我忘記拿出來啦。  2 109年11月14日17時29分 陳昱廷：hi，在家嗎？可以去         拿？ 即附表一編號2之交易  109年11月14日21時17分 陳昱廷：我可以十點嗎？ 被告：嗯。   109年11月14日21時18分 陳昱廷：我拿菸跟水個一   109年11月16日8時29分 陳昱廷：我專了，4900。   109年11月16日9時4分 被告：有有有。  3 109年12月3日21時10分 陳昱廷：HIHI明天可以跟你拿一         包？ 即附表一編號3之交易  109年12月4日17時22分 被告：我在小七前面。 陳昱廷：好。   109年12月4日17時38分 被告：記得轉帳喔。   109年12月4日17時39分 陳昱廷：2200？   109年12月4日17時40分 被告：對的。 陳昱廷：好。   109年12月7日19時13分 被告：你又太忙了喔。   109年12月7日19時16分 陳昱廷：我立刻轉。   109年12月7日19時18分 被告：你有空在轉我遠銀就好。   109年12月7日19時19分 陳昱廷：好了。  4 110年1月15日17時12分 陳昱廷：可以下班去拿？  即附表一編號4之交易  110年1月15日17時13分 被告：嗯。   110年1月15日19時16分 陳昱廷：地址再一次，我只會從         我家走。   110年1月15日19時17分 被告：○○區○○路○○巷○○弄○○號。   110年1月15日20時2分 陳昱廷：到了。  5 110年1月27日21時20分 陳昱廷：Hi我明天跟你調一個好嗎，去公司跟你拿 即附表一編號5之交易  110年1月27日21時23分 被告：明天在育達喔。   110年1月28日11時8分 陳昱廷：我三分鐘到。   110年1月28日20時16分 陳昱廷：好像有些濕濕的。   110年1月28日20時27分 被告：這一次本來就比較濕。   110年1月28日20時29分 被告：下次濕的我會先告知你，       歹勢哈。   110年1月28日20時37分 陳昱廷：現在的行情是多少啊。因為我想你給我的應該比較便宜，但是別人問，我也不敢說。   110年1月28日20時38分 被告：目前外面單價應該要3000左右。 陳昱廷：喔喔。 被告：你不要跟別人說是跟我拿的ㄟ。 陳昱廷：我從來沒說過。   110年1月28日20時39分 被告：嗯嗯。我可不想被當成頭。  
附表三：
編號 犯罪事實 主文 備註 1 即附表一編號1 陳德富販賣第二級毒品，處有期徒刑伍年捌月。扣案之門號○○○○○○○○○○號SIM卡壹張沒收；未扣案之APPLE廠牌、Iphone10型號空機壹支及犯罪所得新臺幣肆仟肆佰元均沒收，如全部或一部不能沒收或不宜執行沒收時，均追徵其價額。 即起訴書附表編號1 2 即附表一編號2 陳德富販賣第二級毒品，處有期徒刑伍年陸月。扣案之門號○○○○○○○○○○號SIM卡壹張沒收；未扣案之APPLE廠牌、Iphone10型號空機壹支及犯罪所得新臺幣貳仟貳佰元均沒收，如全部或一部不能沒收或不宜執行沒收時，均追徵其價額。 即起訴書附表編號2 3 即附表一編號3 陳德富販賣第二級毒品，處有期徒刑伍年陸月。扣案之門號○○○○○○○○○○號SIM卡壹張沒收；未扣案之APPLE廠牌、Iphone10型號空機壹支及犯罪所得新臺幣貳仟貳佰元均沒收，如全部或一部不能沒收或不宜執行沒收時，均追徵其價額。 即起訴書附表編號3 4 即附表一編號4 陳德富販賣第二級毒品，處有期徒刑伍年陸月。扣案之門號○○○○○○○○○○號SIM卡壹張沒收；未扣案之APPLE廠牌、Iphone10型號空機壹支及犯罪所得新臺幣貳仟貳佰元均沒收，如全部或一部不能沒收或不宜執行沒收時，均追徵其價額。 即起訴書附表編號4 5 即附表一編號5 陳德富販賣第二級毒品，處有期徒刑伍年陸月。扣案之門號○○○○○○○○○○號SIM卡壹張沒收；未扣案之APPLE廠牌、Iphone10型號空機壹支及犯罪所得新臺幣貳仟貳佰元均沒收，如全部或一部不能沒收或不宜執行沒收時，均追徵其價額。 即起訴書附表編號5